【裁判字號】    97,交聲,1249
【裁判日期】    970425
【裁判案由】    違反道路交通管理處罰條例聲明異議
【裁判全文】
臺灣臺北地方法院交通事件裁定        97年度交聲字第1249號
受 處分 人  甲○○
原處分機關  臺北市交通事件裁決所
上列受處分人因違反道路交通管理處罰條例案件，對於原處分機
關於中華民國97年4 月15日所為之處分（原處分案號：北市裁二
字第裁22-A00000000號）聲明異議，本院裁定如下：
    主  文
異議駁回。
    理  由
一、按駕駛人駕駛汽車，應遵守道路交通標線之指示，而汽車駕
    駛人不遵守道路交通標誌、標線、號誌之指示者，處新台幣
    （下同）900元以上1,800元以下罰鍰。又停止線，用以指示
    行駛車輛停止之界限，車輛停止時，其前懸部分不得伸越該
    線。本標線設於已設有「停車再開」標誌或設有號誌之交岔
    路口，鐵路平交道或行人穿越道之前方及左彎待轉區○○○
    ○道路交通安全規則第90條、道路交通管理處罰條例（下稱
    條例）第60條第2項第3款、道路交通標誌標線號誌設置規則
    第170條第1項分別定有明文。
二、本件受處分人甲○○於民國97年2月17日21時5分，駕駛車號
    9T-4620號自用一般小貨車 (下稱違規車輛)，於臺北市○○
    路與錦西街口，因「不遵守道路交通標線之指示」之違規，
    經臺北市政府警察局大同分局依採證照片逕行舉發。嗣受處
    分人向原處分機關提出申訴，經原處分機關請舉發單位調查
    結果，仍認受處分人有前開違規行為，原處分機關乃依條例
    第60條第2項第3款及違反道路交通管理事件統一裁罰基準表
    規定，裁處受處分人罰鍰900元。
三、異議意旨以：受處分人甲○○固不否認駕駛違規車輛於行經
    上揭路段時，有超出停止線之行為; 惟辯稱由於車前被堵塞
    無法前進，只得等待通行，並無越線臨停，而當時天色昏暗
    、傾盆大雨，交通警察應讓車輛快速通行，為此聲明異議。
    經查：
  (一)本件受處分人駕駛違規車輛於97年2月17日21時5分，因有
      「不遵守道路交通標線之指示」之行為，經員警依採證照
      片逕行舉發等情，有臺北市政府警察局北市警交大字第A0
      0000000號舉發違反道路交通管理事件通知單1紙暨檢附之
      採證照片2幀存卷可稽，應可認定。
  (二)另據臺北市政府警察局大同分局函覆受處分人及原處分機
      關稱：受處分人於97年2月17日21時5分，駕駛違規車輛行
      經路口，綠燈轉黃燈有3秒鐘緩衝時間，遇紅燈亮起1.7秒
      前輪超過停止線（駛壓感應線圈）始拍攝2 張照片，有該
      局97年3月25日北市警同分交字第09732182300號函存卷可
      查。是受處分人於通過路口時，應有足夠時間採取應變措
      施，而衡情一般駕駛人於行經設有交通號誌燈之路口，目
      視黃燈、紅燈號誌轉換時，理應依交通號誌變換之指示開
      始緩慢減速，隨時或立刻作臨時停車之準備，避免因交通
      號誌變更煞車不及，或致有臨時停車超越停止線之情事，
      交通號誌由綠燈轉為黃燈時，受處分人若見前方車輛堵塞
      ，即不應再予前進，以維路口暢通，豈可以前方車輛堵塞
      為超越停止線之合法理由，受處分人於圓形紅燈亮起時，
      其所駕駛車輛之車身，確實有直行前進超越停止線，並壓
      在路口停止線前方之感應線圈之行為，已明顯違反條例第
      60條第2項第3款之規定無疑，舉發機關依事證舉發，何來
      莫須有之說。
  (三)復以用路人本有隨時注意並遵循道路標線、標示、標誌指
      示之義務，受處分人辯稱違規當時天色已暗、傾盆大雨、
      應使車輛快速通行，仍無解為受處分人超越停止線之理由
      ，另以受處分人依剪報所稱罰單首次申訴應從寬認定，則
      人民對於行政機關所為之裁罰處分，有不服處分者，可依
      救濟管道尋求救濟，乃憲法保障人民訴訟權自不待言，然
      對於不服交通裁罰本院仍須依明確事證予以審查，非只是
      首次聲明異議，即置法於不顧而予以准許，受處分人尚有
      誤會。
四、綜上所述，受處分人確有在前開時、地駕駛違規車輛，伸越
    停止線而不遵守道路交通標線指示之違規行為。原處分機關
    依條例第60條第2項第3款及違反道路交通管理事件統一裁罰
    基準表規定裁處受處分人罰鍰900 元，核無違誤。本件異議
    為無理由，應予駁回。
五、依道路交通案件處理辦法第19條，裁定如主文。
中    華    民    國    97    年    4     月    25    日
                  交通法庭法  官  呂政燁
以上正本證明與原本無異。
如不服本裁定應於送達後5日內向本院提出抗告狀。
                          書記官  呂欣穎
中    華    民    國    97    年    4     月    25    日


司法院資訊處製作；財團法人民間司法改革基金會備份。
